臺灣新北地方法院刑事判決
111年度審易字第810號
公  訴  人  臺灣新北地方檢察署檢察官
被      告  林俊傑



上列被告因侵占案件，經檢察官提起公訴（110年度偵字第23577
、45685號），被告於本院準備程序中就被訴事實為有罪之陳述
，經本院合議庭裁定由受命法官獨任進行簡式審判程序，判決如
下：
    主  文
林俊傑犯業務侵占罪，處有期徒刑捌月；未扣案之犯罪所得新臺
幣拾壹萬伍仟元沒收，於全部或一部不能沒收或不宜執行沒收時
，追徵其價額。又犯業務侵占罪，處有期徒刑柒月；未扣案之犯
罪所得新臺幣柒仟貳佰貳拾柒元沒收，於全部或一部不能沒收或
不宜執行沒收時，追徵其價額。應執行有期徒刑拾月。
    事  實
一、林俊傑分別為下列行為： 
  ㈠自民國108年7月5日起至同年月11日止，在加盟主陳筱梅所經
    營址設新北市○○區○○○街0號之全家便利商店民生店擔任門市
    店員，負責向客戶結帳收取購物款項、並在值班期間保管櫃
    檯抽屜及收銀機內之現金款項、預備金等工作，為從事業務
    之人，竟意圖為自己不法之所有，於108年7月11日22時24分
    許，在上址便利商店內，變易持有為所有，將營業額款項新
    臺幣（下同）11萬5,000元予以侵占入己，隨即下班離去。
    嗣陳筱梅核對帳目後察覺有異，始悉上情。
　㈡自110年2月15日起，在加盟主王柏淞所經營址設新北市○○區○
    ○路0段00號之遠傳電信自強一門市擔任門市實習店員，負責
    銷售手機、代收電信費等工作，為從事業務之人，竟意圖為
    自己不法之所有，於110年2月17日14時50分許，在上址遠傳
    電信門市內，利用其與王柏淞值班，而王柏淞外出轉貨之際
    ，將其所管領持有櫃檯內之現金款項2萬4,827元（起訴書誤
    載為「2萬5,000元」），變易持有為所有而予以侵占入己，
    並旋即騎車離去。嗣王柏淞返回門市發現現金短少而報警處
    理，經警調閱監視器錄影畫面始悉上情。其後經警通知林俊
    傑到案，林俊傑並交付花用剩餘之1萬7,600元予警方扣案（
    業已發還王柏淞）。
二、案經陳筱梅、王柏淞訴由新北市政府警察局三重分局報告臺
    灣新北地方檢察署檢察官偵查起訴。　　
    理  由
壹、程序方面：
    本件被告林俊傑所犯係死刑、無期徒刑、最輕本刑為3年以
    上有期徒刑以外之罪，其於準備程序中就被訴事實為有罪之
    陳述，經法官告知簡式審判程序之旨，並聽取公訴人及被告
    之意見後，依刑事訴訟法第273條之1第1項規定，由本院合
    議庭裁定由受命法官獨任進行簡式審判程序，且依刑事訴訟
    法第273條之2及第159條第2項規定，不適用傳聞法則有關限
    制證據能力之相關規定，合先敘明。
貳、實體方面：
一、上揭犯罪事實，業據被告林俊傑於警詢時、偵查中、本院準
    備程序及審理時均坦承不諱；犯罪事實一㈠部分，核與證人
    即告訴人陳筱梅於警詢時及偵查中之證述相符，並有全家便
    利商店股份有限公司兼職人員應徵資料表1份、監視器錄影
    畫面截圖照片8張、勞工保險退保申報表、加保申報表各1份
    、收銀員交接班明細表2紙、華南產物保險股份有限公司出
    險通知單1份在卷可稽（見110年度偵字第45685號偵查卷第8
    至10、24、25、27至29頁）；犯罪事實一㈡部分，核與證人
    即告訴人王柏淞於警詢時之證述相符，並有新北市政府警察
    局三重分局扣押筆錄、扣押物品目錄表、贓物認領保管單、
    電信資費報表-總帳各1份、監視器錄影畫面截圖照片4張、
    被告履歷翻拍照片1張、車輛詳細資料報表1紙在卷可稽（見
    110年度偵字第23577號偵查卷第9至11、13、15至19頁），
    足認被告前揭任意性自白與事實相符，應堪信為真實。至犯
    罪事實一㈡部分，公訴意旨雖認告訴人王柏淞遭侵占之金額
    為2萬5,000元，然此部分業經告訴人王柏淞於第二次警詢筆
    錄時明確證稱：當日營業額應該是2萬827元，結帳以後只有
    5,000元，代表短少1萬5,827元。然後現場還有要給廠商的
    貨款9,000元，所以實際應該是損失2萬4,827元等語，是犯
    罪事實一㈡部分之侵占金額應更正為2萬4,827元。綜上，本
    案事證明確，被告犯行均堪認定，應依法論科。
二、論罪科刑：
  ㈠按行為後法律有變更者，適用行為時之法律，但行為後之法
    律有利於行為人者，適用最有利於行為人之法律，刑法第2
    條第1項定有明文，而該條規定所稱「行為後法律有變更者
    」，包括犯罪構成要件有擴張、限縮，或法定刑度有變更等
    情形，故行為後應適用之法律有上述變更之情形者，法院應
    綜合其全部罪刑之結果而為比較適用。惟若新、舊法之條文
    內容雖有所修正，然其修正內容與罪刑無關，僅為文字、文
    義之修正、條次之移列，或將原有實務見解及法理明文化等
    無關有利或不利於行為人之情形，則非屬上揭所稱之法律有
    變更，亦不生新舊法比較之問題，而應依一般法律適用原則
    ，逕行適用裁判時法。查，被告為犯罪事實一㈠行為後，刑
    法第336條第2項之規定雖於108年12月25日經總統公布修正
    ，並自同年月27日起施行，惟修正後之規定係依刑法施行法
    第1條之1第2項前段規定將罰金提高為30倍，亦即將原本之
    銀元3千元（經折算後為新臺幣9萬元）修正為新臺幣9萬元
    ，其修正之結果不生有利或不利於行為人之情形，自非法律
    變更，當亦不生新舊法比較之問題，而應依一般法律適用原
    則，逕行適用裁判時刑法第336條第2項之規定處斷。是核被
    告所為，均係犯刑法第336條第2項之業務侵占罪（共2罪）
    。
　㈡又被告所犯上開2次業務侵占犯行，犯意各別，行為互殊，應
    予分論併罰。
　㈢被告前①因侵占案件，經臺灣宜蘭地方法院100年度易字第526
    號判決判處有期徒刑4月、6月，應執行有期徒刑8月確定；②
    因偽造文書等案件，經臺灣宜蘭地方法院100年度訴字第485
    號判決判處有期徒刑4月、8月，應執行有期徒刑10月確定；
    ③因偽造文書等案件，經本院101年度簡字第3391號判決判處
    有期徒刑3月（共6罪），應執行有期徒刑1年3月確定；④因
    侵占案件，經臺灣臺北地方法院101年度審簡字第624號判決
    判處有期徒刑6月確定，上開①至④罪再經本院102年度聲字第
    3188號裁定應執行有期徒刑2年10月確定，經與另案所處拘
    役接續執行，於103年3月27日假釋出監，交付保護管束至10
    4年4月11日期滿未經撤銷假釋而視為執行完畢。又⑤因侵占
    案件，經本院107年度審易字第1601號判決判處有期徒刑7月
    ，並經臺灣高等法院108年度上易字第287號判決上訴駁回確
    定，於109年10月10日執行完畢等情，有臺灣高等法院被告
    前案紀錄表1份在卷可憑，其於受有期徒刑執行完畢後，5年
    以內故意再犯本件有期徒刑以上之2罪，固均合於累犯規定
    ，惟參酌司法院釋字第775號解釋意旨及最高法院110年度台
    上大字第5660號裁定意旨，檢察官並未具體指出被告有何特
    別惡性及對刑罰反應力薄弱等節，衡酌被告之犯罪情節，尚
    難僅因其前受有期徒刑執行完畢之事實，即遽認被告個人有
    何對刑罰反應力薄弱之特別惡性存在而有加重其刑予以延長
    矯正其惡性此一特別預防之必要，是本件於法定刑範圍內斟
    酌刑法第57條事項量刑，即可充分評價被告之罪責，故不加
    重其刑。
　㈣爰審酌被告正值青壯，不思以正途賺取所需，為一己私利而
    侵占業務上持有之款項，違背誠信及職業道德，欠缺尊重他
    人財產權之觀念，所為殊非可取，惟念其犯後始終坦承犯行
    ，態度尚可，然迄未與告訴人陳筱梅、王柏淞達成和解，賠
    償告訴人所受之損失，並衡酌其有上述侵占、偽造文書等案
    件經法院論罪科刑及執行完畢紀錄，有臺灣高等法院被告前
    案紀錄表1份可參，及其犯罪之動機、目的、手段、所侵占
    之金額，已交回犯罪事實一㈡部分款項，及其自陳高中畢業
    之智識程度、因心臟開刀身體狀況不佳、需撫養父母之生活
    狀況等一切情狀，分別量處如主文所示之刑，並定其應執行
    之刑，以資懲儆。
三、沒收：
  ㈠按犯罪所得，屬於犯罪行為人者，沒收之；前2項之沒收，於
    全部或一部不能沒收或不宜執行沒收時，追徵其價額；犯罪
    所得已實際合法發還被害人者，不予宣告沒收或追徵，刑法
    第38條之1第1項前段、第3項、第5項分別定有明文。
　㈡查，被告就犯罪事實一㈡侵占之款項2萬4,827元，雖屬犯罪所
    得，其中1萬7,600元已經被告交付警方扣案，並經警方發還
    告訴人王柏淞一節，有贓物認領保管單1紙在卷可佐，爰依
    刑法第38條之1第5項規定，就此1萬7,600元部分不予宣告沒
    收或追徵。至被告就犯罪事實一㈠侵占之款項11萬5,000元、
    就犯罪事實一㈡侵占款項2萬4,827元中之7,227元部分，均屬
    犯罪所得，未據扣案，亦均未實際合法發還告訴人陳筱梅、
    王柏淞，爰依刑法第38條之1第1項前段、第3項之規定，分
    別於被告所犯各該次犯行項下宣告沒收，於全部或一部不能
    沒收或不宜執行沒收時，追徵其價額。
據上論斷，應依刑事訴訟法第273條之1第1項、第299條第1項前
段，刑法第336條第2項、第51條第5款、第38條之1第1項前段、
第3項，刑法施行法第1條之1第1項，判決如主文。
本案經檢察官張維貞提起公訴，經檢察官張啓聰到庭執行職務。
中　　華　　民　　國　　111 　年　　5 　　月　　31　　日
                  刑事第二十五庭  法  官      曾淑娟
如不服本判決，應於判決送達後20日內敘明上訴理由，向本院提
出上訴狀 (應附繕本) ，上訴於臺灣高等法院。其未敘述上訴理
由者，應於上訴期間屆滿後20日內向本院補提理由書「切勿逕送
上級法院」。
                                  書記官       王若安 
中　　華　　民　　國　　111 　年　　6 　　月　　1 　　日
附錄本案論罪科刑法條全文：
中華民國刑法第336條
對於公務上或因公益所持有之物，犯前條第1項之罪者，處1年以
上7年以下有期徒刑，得併科15萬元以下罰金。
對於業務上所持有之物，犯前條第1項之罪者，處6月以上5年以
下有期徒刑，得併科9萬元以下罰金。
前二項之未遂犯罰之。